臺灣臺北地方法院刑事判決　　　　　　　 95年度易字第471號
公　訴　人　臺灣臺北地方法院檢察署檢察官
被　　　告　乙○○
上列被告因傷害等案件，經檢察官提起公訴（94年度偵字第
17339 號），本院判決如下：
    主  文
乙○○傷害人之身體，處拘役伍拾日，如易科罰金，以參佰元折
算壹日，減為拘役貳拾伍日，如易科罰金，以參佰元折算壹日;
又以加害生命、身體之事，恐嚇他人致生危害於安全，處拘役參
拾日，如易科罰金，以參佰元折算壹日，減為拘役拾伍日，如易
科罰金，以參佰元折算壹日。應執行拘役參拾伍日，如易科罰金
，以參佰元折算壹日。緩刑貳年。
    事  實
一、乙○○於民國94年5 月11日15時30分許，在臺北縣深坑鄉○
    ○街8 號「深坑農會供銷部超市」購買高梁酒，因走錯櫃檯
    ，未能立即順利買得，而與櫃檯小姐發生爭執。待其他櫃檯
    人員前來處理，並結完帳後，乙○○因不滿先前櫃檯人員之
    處理態度，發覺在場顧客及員工因驚嚇而回看他，乙○○不
    滿眾人回看，竟基於恐嚇之犯意，對在場之人以台語嚇稱「
    看三小，不怕死的再看。」等語，致甲○○心生畏懼，而危
    害於安全。
二、乙○○明知將玻璃瓶裝之高梁酒砸向櫃檯旁上裝有鏡子之柱
    子，有可能造成酒瓶及柱子上之鏡子破裂，玻璃碎片及酒精
    會有往四方飛射，而傷及在櫃檯邊之人員或其他在場客人之
    可能，竟另基於即使因而傷及他人，亦在所不惜之傷害故意
    ，因其先前不滿之情緒尚未平息，在其離開該超市走至大門
    邊之際，回身將其所甫購得之高梁酒砸向櫃檯旁之柱子，造
    成酒瓶及鏡子破裂，玻璃碎片飛濺，而傷及在櫃檯邊之顧客
    甲○○及丙○（傷害丙○部分，業據丙○撤回告訴詳後述）
    ，造成甲○○因有前胸及右上臂暨左上臂各2處擦傷之傷害
    。
三、案經甲○○訴由臺北縣政府警察局新店分局報告臺灣臺北地
    方法院檢察署檢察官偵查起訴。
    理  由
壹、認定本件犯罪事實所依憑之證據及理由:
一、傷害部分:
    業據被告乙○○坦承不諱，核與證人丙○及甲○○於本院95
    年9 月28日訊問時證述之證詞相符，並有臺北市立萬芳醫院
    所出具之讚種診斷證明書紙（參偵卷第14頁）、現場監視器
    翻拍照片6張在（參偵卷第20-22頁）卷可稽。是被告乙○○
    傷害之犯行，事證明確，洵堪認定。
二、恐嚇部分:
    訊據被告乙○○矢口否認有何恐嚇之犯行，辯稱: 沒有對在
    超商內的人用台語說「看三小，不怕死的再看」等語云云。
    惟查:
  (一)證人丙○於本院95年9月28日訊問時結證稱:.... 農會人員
    轉到櫃台裡面拿了一瓶高粱酒出來給被告，被告拿錢去旁邊
    收銀台結帳，結了帳後，被告走到自動門那裡，我們以為他
    要離開了，結果被告用閩南語說「看三小」，然後他就砸，
    但我沒有看到他砸的過程，結果砸到旁邊的柱子的玻璃上，
    噴到我們等語，及證人甲○○結證:.... 現場的工作人員為
    了安撫他的情緒，就交給他一瓶酒，本來他是要走了，他拿
    了那瓶酒之後，因為現場的人都在看，他就對著現場的人說
    「看三小，不怕死就再看」，我當時也有看著被告，聽到被
    告講這樣的話，我非常害怕，因為當時他手上握著一瓶酒，
    我不知道他會做什麼事，後來他就往我們這個方向把酒瓶砸
    過來等語在案。證人丙○已撤回對被告之傷害告訴，衡情沒
    有誣陷被告之虞，而證人丙○及甲○○均分別聽到被告當時
    之上開言詞，足認證人二人之證詞，確與事實相符而可採信
    。被告否認曾對超商內之顧客及員工等不特定人為上開言語
    內容，為事後卸責之詞，不足採信。
  (二)又查，「看三小，不怕死的再看」等語，就字面意義而言，
    其有恫嚇在超商內購物或員工等不特定人不得再觀看，否則
    將對其等不利之意。參以被告在為上開言語前，甫因購酒時
    櫃檯小姐未立即交付，而請其至臨櫃購買之小事，即當場大
    發雷霆與櫃檯小姐發生口角爭執，益足以使在場之人，對於
    被告之情緒控制狀況產生恐懼。此外，被告當時已手持高梁
    酒瓶，該酒瓶足以作為攻擊之工具，是被告對當時在場之顧
    客及工作人員為上開言詞，自足以使其等心生畏懼，而致生
    危害於其等之安全。
  (三)綜合上述，本件被告恐嚇之犯行，亦事證明確，洵堪認定。
貳、論罪科刑理由:
一、被告行為後，刑法於94年1月7日修正通過，於94年2月2日公
    布，並於95年7月1日施行。按行為後法律有變更者，適用行
    為時之法律，但行為後之法律有利於行為人者，適用最有利
    於行為人之法律，現行刑法第2條第1項訂有明文。本件被告
    行為時之刑法第33條第5款規定：罰金為1元以上。修正後之
    刑法第33條第5 款規定：罰金為新臺幣1000元以上。經比較
    新、舊法之結果，被告行為時之舊法對其較為有利，依上開
    規定，應依被告行為時法，合先敘明。
二、核被告之所為係犯刑法第277條第1 項之傷害罪及第305條恐
    嚇罪。被告所犯上開二罪，犯意各別，行為互殊，應分論併
    罰之。爰審酌被告僅因購酒之速度未如預期，即以言語恐嚇
    他人，並以砸酒瓶之方式宣洩個人之不滿之犯罪動機、手段
    、所造成之傷害結果，以及犯後坦承部分犯行，態度尚稱良
    好等一切情狀，分別量處如主文所示之刑。又被告行為後，
    刑法第41 條亦於上開期日修正，罰金罰鍰提高標準條例第2
    條亦於95年5 月17日修正刪除。而被告於行為時之刑法第41
    條第1項前段規定：犯最重本刑為5年以下有期徒刑以下之刑
    之罪，而受6 個月以下有期徒刑或拘役之宣告，因身體、教
    育、職業、家庭之關係或其他正當事由，執行顯有困難者，
    得以1元以上3元以下折算1日，易科罰金」，又依95年5月17
    日修正前罰金罰鍰提高標準條例第2 條規定，就其原定數額
    提高為100倍折算1日，則被告行為時之易科罰金折算標準，
    應以銀元300元折算1日，經折算為新臺幣後，應以新臺幣90
    0元折算為1日；惟94年2 月2日修正公布之刑法第41條第1項
    前段則規定：犯最重本刑為5 年以下有期徒刑以下之刑之罪
    ，而受6個月以下有期徒刑或拘役之宣告者，得以新臺幣1千
    元、2千元或3千元折算1 日，易科罰金。是比較修正前、後
    之易科罰金折算標準，以94年2月2日修正公布前之刑法規定
    ，較有利於被告。爰併均依修正前刑法第41條第1 項前段及
    修正前罰金罰鍰提高標準條例第2 條規定，諭知易科罰金之
    折算標準
三、本件被告所犯之傷害及恐嚇罪之犯罪時間係於94年5 月11日
    ，係在96年4 月24日之前，且無中華民國九十六年罪犯減刑
    條例所定不得減刑之情形，爰均依同條例第2條第1項第3 款
    規定減其宣告刑2分之1，併依修正前刑法第51條第6款規定
    定其應執行之刑，及諭知易科罰金之折算標準。
四、又被告行為後，刑法第74條緩刑之規定於上開期日亦經一併
    修正。而犯罪在新法施行前，新法施行後緩刑之宣告，應適
    用新法第74條規定（最高法院95年5月23日95年度第8次刑庭
    會議決議可資參照。）。本院審酌被告前於80年間，因犯竊
    盜罪，經判處有期徒刑8月確定，於82年6月12日執行完畢後
    ，未曾再受有期徒刑以上刑之宣告，此有臺灣高等法院被告
    前案紀錄表在卷可稽，且其現因精神狀況時好時壞，現住進
    桃園縣龜山鄉宏苑康復之家持續治療中，本院認其上開所受
    刑之宣告以暫不執行為適當，爰併依修正後刑法第74條第1
    項第2款規定宣告不附負擔之緩刑2年，用啟自新。
五、公訴意旨另認被告於前開時、地，砸高梁酒瓶之行為，除造
    成告訴人甲○○受有上開傷害外，同時造成被害人丙○受有
    酒精接觸性過敏之傷害。因認被告構成傷害罪，並與前開論
    罪科刑之傷害罪部分有想像競合犯之裁判上一罪之關係。惟
    按告訴乃論之罪，告訴人於第一審辯論終結前得撤回其告訴
    ，又告訴經撤回者，應諭知不受理之判決，刑事訴訟法第23
    8條第1項、第303第3款分別定有明文。又按刑法第277條第1
    項之普通傷害罪，依同法第287 條之規定，須告訴乃論。茲
    告訴人丙○於本院95年3 月28日訊問時已當庭撤回告訴，則
    此部分本應為被告不受理判決之諭知，惟公訴人認為此部分
    如構成犯罪，與前開論罪科刑之傷害罪部分有想像競合犯之
    裁判上一罪之關係，爰不另為不受理判決之諭知，附此敘明
    。
據上論斷，應依刑事訴訟法第299條第1項前段，刑法第2條第1項
前段、第277條第1項、第305條、修正前刑法第41條第1項前段、
修正前刑法第51條第6款、修正後刑法第74條第1項第2款，罰金
罰鍰提高標準條例第1條前段、修正前罰金罰鍰提高標準條例第2
條，中華民國九十六年罪犯減刑條例第2條第1項第3款、第7條、
第9條、第10條第1項，判決如主文。
本案經檢察官陳焜昇到庭執行職務
中　　華　　民　　國　　96　　年　　7 　　月　　31　　日
　　　　　　　　　刑事第四庭    審判長法官　劉慧芬
                                      法官  呂政燁
                                      法官  李桂英
以上正本證明與原本無異。
如不服本判決，應於判決送達後10日內，向本院提出上訴狀。
    　　　　　　　　　　　　　　　　書記官　黃鈴容
中　　華　　民　　國　　96　　年　　7 　　月　　31　　日
附錄本案論罪科刑法條全文:
中華民國刑法第277條
（普通傷害罪）
傷害人之身體或健康者，處3年以下有期徒刑、拘役或1千元以下
罰金。犯前項之罪因而致人於死者，處無期徒刑或7年以上有期
徒刑；致重傷者，處3年以上10年以下有期徒刑。
中華民國刑法第305條
（恐嚇危害安全罪）
以加害生命、身體、自由、名譽、財產之事，恐嚇他人致生危害
於安全者，處2年以下有期徒刑、拘役或3百元以下罰金。
